臺灣高等法院刑事裁定
111年度抗字第1179號
抗  告  人
即受 刑 人  蔡仁德



上列抗告人即受刑人因聲請定其應執行刑案件（臺灣新北地方檢
察署111年度執聲字第1313號），不服臺灣新北地方法院中華民
國111年7月12日裁定（111年度聲字第1844號），提起抗告，本
院裁定如下：
    主  文
抗告駁回。                                              
    理  由
一、原裁定意旨略以：抗告人即受刑人蔡仁德（下稱受刑人）因
    違反洗錢防制法等案件，經法院先後判處如原裁定附表所示
    之刑，並均分別確定在案，且聲請人係經受刑人於民國111
    年6月29日以書面請求為本件聲請定應執行刑等情，有各該
    判決書、本院被告前案紀錄表及定刑聲請切結書各1份在卷
    可稽，經審核後認聲請為正當，爰依刑事訴訟法第477條第1
    項，刑法第50條、第53條、第51條第5款，裁定受刑人應執
    行有期徒刑參月。
二、抗告意旨略以：定應執行刑之輕重，固由法院依職權裁量，
    但必須符合法規目的，原裁定理由不全，實難甘服，爰提起
    抗告，懇請  鈞院撤銷原裁定，給予最有利之裁定，以利改
    過自新機會，早日重返社會等語。
三、按數罪併罰，分別宣告多數有期徒刑者，於各刑中之最長期
    以上，各刑合併之刑期以下，定其刑期，但不得逾30年，刑
    法第51條第5 款定有明文。乃因刑罰之科處，應以行為人之
    責任為基礎，考量人之生命有限，刑罰對被告造成之痛苦程
    度，係以刑度增加而生加乘效果，而非等比方式增加，如以
    實質累加方式執行，刑責恐將偏重過苛，不符現代刑事政策
    及刑罰之社會功能，故透過定應執行刑程序，採限制加重原
    則，授權法官綜合斟酌被告犯罪行為之不法與罪責程度、各
    罪彼此間之關聯性（例如數罪犯罪時間、空間、各行為所侵
    害法益之專屬性或同一性、數罪對法益侵害之加重效應等）
    、數罪所反應被告人格特性與傾向、對被告施以矯正之必要
    性等，妥適裁量最終具體應實現之刑罰，以符罪責相當之要
    求（最高法院109年度台抗字第1985號裁定意旨參照）。次
    按數罪併罰之定應執行之刑，係出於刑罰經濟與責罰相當之
    考量，並非予以犯罪行為人或受刑人不當之利益，為一種特
    別的量刑過程，倘法院於審酌個案具體情節，裁量定應執行
    之刑時，並未違背刑法第51條各款或刑事訴訟法第370條第3
    項等所定之方法或範圍（即法律之外部性界限），亦無明顯
    違背公平、比例原則或整體法律秩序之理念及法律規範之目
    的（即法律之內部性界限）者，即屬其裁量權合法行使之範
    疇，不得任意指為違法或不當（最高法院108年度台抗字第8
    9號裁定意旨參照）。
四、經查：
㈠、本件受刑人所犯如原裁定附表所示2罪，經法院先後判處如原
    裁定附表所示之刑，並先後確定在案，且各罪均在其中最早
    判決確定日（即編號1之110年8月3日）前所犯；又受刑人所
    犯各罪，如原裁定附表一編號1所示之罪為得易科罰金之罪
    ，編號2所示之罪為不得易科罰金之罪，受刑人已具狀請求
    檢察官就前開2罪向法院聲請合併定應執行之刑，有定刑聲
    請切結書1紙可考，合於刑法第50條第1項前段、第50條第2
    項規定。原審法院因認檢察官聲請定應執行刑，於法相符，
    爰予准許，經核並無不合。
㈡、受刑人所犯各罪中，最長期之刑為有期徒刑2月，合計刑期為
    有期徒刑4月，原審法院審酌上開刑期，所其定應執行刑有
    期徒刑3月係於此範圍內，經核並無逾越定應執行刑之外部
    界限與內部界限，尚無違法之情形。
㈢、受刑人所犯2罪分屬不同之犯罪類型（即施用毒品罪、洗錢罪
    ），手段、罪質、侵害法益各不相同，犯罪時間亦有間距，
    各罪間關聯性低，於併合處罰時，其責任非難重複之程度較
    低。故原審法院綜合考量受刑人之人格及數罪間之關係、所
    侵害法益之異同、時間、空間之密接程度，以及原裁定附表
    編號1所示之罪刑，業於111年4月18日易科罰金執行完畢，
    且受刑人已於定刑聲請切結書針對本件定應執行刑表示無意
    見等情（參111年度執聲字第1313號卷附定刑聲請切結書）
    ，定受刑人應執行刑為有期徒刑3月，已屬適度縮短受刑人
    之刑期並兼顧罪責相當性，所定應執行刑並未逾越法律所規
    定之範圍，亦無明顯過重而違背比例原則或公平正義之情形
    ，與刑罰經濟、刑法定應執行刑之恤刑考量等法律規範目的
    均無違背，核屬原審法院定刑職權之適法行使，並無量刑失
    當之情形。
五、綜上，原裁定係在量刑權之法律拘束性原則下所為之適法裁
    量，並已詳述其理由，已符合抗告意旨所稱定應執行刑應符
    合所適用之法規，抗告意旨徒憑己意指摘原裁定理由不全，
    求為更輕刑期，均非有據，尚不足以推翻原裁定之適法性，
    本件抗告，核無理由，應予駁回。
據上論斷，應依刑事訴訟法第412條，裁定如主文。
中　　華　　民　　國　　111 　年　　8 　　月　  10　　日
                  刑事第二十庭  審判長法　官  張紹省

                                      法　官  蕭世昌

                                      法　官  吳祚丞
以上正本證明與原本無異。
如不服本裁定，應於收受送達後五日內向本院提出抗告狀。
                                      書記官  楊宜蒨
中　　華　　民　　國　　111 　年　　8 　　月　　11　　日